【裁判字號】    97,交抗,8
【裁判日期】    970225
【裁判案由】    違反道路交通管理處罰條例聲明異議
【裁判全文】
臺灣高等法院花蓮分院交通事件裁定       97年度交抗字第8號
抗  告  人
即受處分人  甲○○
上列抗告人因違反道路交通管理處罰條例案件，不服臺灣臺東地
方法院96年度交聲字第96號中華民國97年1月2日第一審裁定（原
處分案號：交通部公路總局高雄區監理所臺東監理站96年11月15
日東監違裁字第裁81—KAE113743號），提起抗告，本院裁定如
下：
    主  文
抗告駁回。
    理  由
一、本件第一審法院以受處分人於96年10月13日14時53分許，駕
    駛車牌8W-1658號自小客車，沿臺17線由南往北方向行駛，
    行經速限60公里之臺17線北上99.3公里處時，其行車速度為
    76公里之超速違規行為，事證明確，原處分機關據援引道路
    交通管理處罰條例第40條規定，裁處受處分人罰鍰1,600元
    ，並記違規點數1點之處分，係屬有據，因而駁回受處分人
    之異議等，經本院審閱全卷後，核無不當，應予維持，並引
    用第一審裁定書記載之理由（如附件）。
二、抗告駁回之理由：
(一)抗告意旨略以：依雲林縣警察局北港分局口湖分駐所答覆書
    之說明及所附之照片，無法證明本案於台17線99.3公里處以
    南100公尺前後有明顯限速標示，或有臨時由員警置放之警
    告標示；且依該分駐所之解釋，僅需於道路起點設有「前有
    測速照相，請減速慢行」之警告標示，毋須於固定式科學儀
    器之100公尺前再設立警告標示，亦得逕行舉發，惟此乃違
    反現今道路旁「測速照相、警告標示」之設置目的，牴觸道
    路交通管理處罰條例第7條之2第3項之規定，是原處分及原
    裁定均有違誤，請求撤銷原裁定，更為適當之裁定云云。
(二)經查：
  (1)臺17線北上100.7公里處設有限速60公里之警告標誌，有現
    場照片及雲林縣警察局北港分局96年10月24日雲警港交裁字
    第0960012107號函在卷可憑，抗告人猶謂本件未有明顯限速
    標示云云，自非可採。
  (2)次者，依道路交通管理處罰條例第40條規定：汽車駕駛人，
    行車速度超過規定之最高時速，或低於規定之最低時速時，
    除有第43 條第1項第2款情形外，處新臺幣1200元以上2400
    元以下罰鍰。是汽車駕駛人行車速度超過規定最高時速，或
    低於規定之最低速度時，即構成前開所定違規行為，應依前
    開規定科處罰鍰。至同條例第7條之2第3項固規定：第1項第
    6款之科學儀器應於設置地點前方一般道路100公尺、高速道
    路300公尺，明顯標示之。固定式科學儀器之設置地點並應
    定期公告於政府網站等。惟上開所規定警告標誌之設置，僅
    係課以交通主關機關於取締交通違規前，應盡其促使駕駛人
    注意減速之義務，使駕駛人避免因速限或警示標誌距離舉發
    地點過短，使駕駛人反應不及而無從依速限行駛所由設，以
    期駕駛人在避免受罰之心理下，達到依行車速限駕駛進而維
    護行車安全之最大效益，是該交通主管機關所負之設置標示
    義務，並非駕駛行為人違規行為成立與否之要件。此由該條
    立法意旨曰：「道路交通管理處罰條例之立法目的，乃為加
    強道路交通管理，維護交通秩序，確保交通安全，交通相關
    機關應盡一切可能之方式，提醒每位用路人遵守道路交通規
    則，以維護交通秩序並確保其生命身體財產安全之義務。然
    現行交通主管機關實務操作卻以取締違規增進國庫收入為先
    ，前述義務置之不理，顯有本末倒置之嫌，與處罰之最後手
    段性原則亦有相違，是以交通主管機關以固定式或非固定式
    科學儀器作為取締交通違規之證據者，亦應符合前述交通法
    規立法意旨，應於該類儀器設置前適當距離，通知汽車駕駛
    人以為因應」等語即明。是本件於執勤員警執行超速勤務時
    ，於移動式雷達感應測速照相前方適當地點，已依規定設置
    「前有測速照相，請減速慢行」之標示，有雲林縣警察局北
    港分局96年12月25日雲警港交裁字第09600146630號函及所
    附相片可稽，受處分人空言爭執上開函文及相片不足證明有
    警告標示之設置云云，已非可取。況交通主管機關或執勤員
    警於執勤時，縱未依道路交通管理處罰條例第7條之1第3項
    規定設置警告標示，依上開說明，仍與駕駛人是否有超速行
    駛之交通違規行為無涉。從而抗告人謂本件未依規定設置警
    告標示，有違道路交通管理處罰條例第7條之1第3項規定，
    舉發不當云云，亦無可取。
  (3)綜上，本件抗告為無理由，應予駁回。
三、據上論結，應依道路交通案件處理辦法第26條，刑事訴訟
    法第412條，裁定如主文。
中    華    民    國    97    年    2     月    25    日
                  交通法庭審判長法  官    謝志揚
                                法  官    林慶煙
                                法  官    許仕楓
以上正本證明與原本無異。
本件裁定不得再抗告。
                                書記官     吳家瑩
中    華    民    國    97    年    2    月     25    日


司法院資訊處製作；財團法人民間司法改革基金會備份。
